臺灣高雄地方法院刑事附帶民事訴訟判決
原　　　告　張琮盛
被　　　告　黃黛汝
上列被告因偽造文書等案件（本院100 年度訴字第622 號），經
原告提起附帶民事訴訟，請求損害賠償，本院於100 年9 月15日
言詞辯論終結，判決如下：
    主  文
被告應給付原告新台幣拾萬元整。
原告其餘之訴駁回。
本判決第一項原告勝訴部分得假執行。
    事實及理由
一、原告主張：被告黃黛汝係原告張琮盛之妻，為有配偶之人，
    其竟基於通姦之犯意，先後於民國98年5 月間及8 月間之不
    詳時、地與配偶以外之不詳男子發生性關係，嗣黃黛汝分別
    於98年6 月間及9 月間發覺懷有身孕，為避免張琮盛知悉其
    通姦情事，分別於同年6 月16日、9 月18日前往址設高雄市
    左營區○○○路111 號1 樓怡廷婦產科診所，要求該診所之
    醫師開立「Apano 」保諾錠之墮胎藥物供其服用，並以此中
    止妊娠方式施行人工流產2 次。被告涉犯刑法第239 條前段
    之通姦罪，侵害原告基於配偶身分之法益，情節重大，爰依
    民法第184 條第1 項、第195 條第1 項、第3 項之規定，請
    求被告賠償原告精神慰撫金等語。並聲明：(一)被告應給付原
    告10 0萬元。(二)訴訟費用由被告負擔。
二、被告則以：我在98年間有與原告發生性關係，我並沒有和他
    人通姦等語置辯，並聲明判決駁回原告之訴，訴訟費用由原
    告負擔。
三、得心證之理由：
  (一)按附帶民事訴訟之判決，應以刑事訴訟判決所認定之事實為
    據，刑事訴訟法第500 條前段定有明文。原告主張被告為其
    妻，而為有配偶之人，竟於兩造婚姻關係存續期間之98年5
    月間、98年8 月間某日，在不詳時、地與不明男子發生通姦
    行為2 次一節，業經本院以100 年度訴字第622 號刑事判決
    所認定，參諸前揭規定，本院應以上開刑事判決所認定之事
    實為據，原告主張援用前開刑事判決所認定之事實及證據部
    分，核屬有據，堪認原告此部分主張為真實。從而原告因遭
    被告妨害婚姻受有損害，請求被告賠償所受非財產上損害，
    自屬有據。
  (二)按因犯罪而受損害之人，於刑事訴訟程序得附帶提起民事訴
    訟，對於被告及依民法負賠償責任之人，請求回復其損害；
    又法院認為原告之訴為有理由者，應依其關於請求之聲明，
    為被告敗訴之判決，刑事訴訟法第487 條第1 項、第502 條
    第2 項分別定有明文。次按因故意或過失，不法侵害他人之
    權利者，負損害賠償責任。故意以背於善良風俗之方法，加
    損害於他人者亦同。不法侵害他人基於父母、子、女或配偶
    關係之身分法益，而情節重大者，被害人雖非財產上之損害
    ，亦得請求賠償相當之金額。民法第184  條第1 項、第195
    條第1 、3 項分別定有明文。又婚姻係以夫妻之共同生活為
    其目的，配偶應互相協力保持其共同生活之圓滿安全及幸福
    ，而夫妻互守誠實，係為確保其共同生活之圓滿安全及幸福
    之必要條件，故應解為配偶因婚姻契約而互負誠實之義務，
    配偶之一方行為不誠實，破壞共同生活之圓滿安全及幸福者
    ，即為違反因婚姻契約之義務而侵害他方之權利（最高法院
    55年台上字第2053號判例參照）。是配偶之間因婚姻而互負
    誠實義務之權利，若有配偶之人與人通姦，該通姦之配偶自
    屬以背於善良風俗之方式，侵害他方之配偶身分法益，且情
    節重大，該他方自得請求非財產上之損害賠償。本件原告與
    被告係夫妻關係，被告於婚姻關係存續中與不詳男子通姦2
    次，業如前述，是原告因配偶關係所生之身分法益，已遭被
    告侵害，且情節確屬重大。
四、再按，慰撫金之賠償，須以人格權遭遇侵害，使精神上受有
    痛苦為必要，其核給之標準固與財產上損害之計算不同，然
    非不可斟酌雙方身分資力與加害程度，及其他各種情形核定
    相當之數額，即除考量原告所受之傷害程度外，尚應審酌兩
    造之身分地位、學識經歷、財產狀況、痛苦程度等節以定之
    。查原告最高學歷為大學畢業，現從事新安東京產物保險岡
    山通訊處股長，其97年至99年之綜合所得分別為1,155,642
    元、1,239,986 元、1,499,898 元，名下土地2 筆、投資1
    筆，共價值5,457,625 元；而被告最高學歷為專科肄業，現
    在東達精密公司上班，目前每月薪資為1 萬8 千元，97年至
    99年度綜合所得分別為288,462  元、361,424 元、418,751
    元，名下有日產汽車1 部，2 筆投資共5,920 元，為兩造所
    不爭執，並有稅務電子閘門財產所得調件明細表附卷可稽，
    本院斟酌被告明知其為有配偶之人，未顧及原告遭配偶背叛
    之感受，而與他人通姦2 次，破壞兩造間之婚姻生活，實屬
    不該，惟斟酌被告收入非鉅、名下亦僅有汽車1 部，且尚需
    共同扶養兩造所生之2 名小孩，以及兩造學識、經濟狀況等
    一切情形，認原告所得請求之精神慰撫金以30萬元為適當，
    逾此部分之請求，則不應准許。
五、綜上所述，原告依民法第184 條第1 項、第195 條第3 項、
    第1 項侵權行為之規定，請求被告賠償非財產上損害即精神
    慰撫金30萬元部分，為有理由，應予准許。逾此範圍之請求
    ，為無理由，應予駁回。又本件原告勝訴部分，為關於財產
    權之訴訟，所命給付之金額未逾50萬元而為被告敗訴判決，
    應依民事訴訟法第389 條第1 項第5 款規定，依職權宣告假
    執行。
六、訴訟費用負擔部分：原告固聲明訴訟費由應由被告負擔，惟
    本件係刑事附帶民事訴訟，無庸徵收裁判費，且訴訟費用之
    核定屬法院職權事項，無庸就此而為准駁，附此敘明。
七、據上論結，本件原告之訴為一部有理由，一部無理由，依刑
    事訴訟法第502 條、第491 條第10款，民事訴訟法第389 條
    第1 項第5 款，判決如主文。
中    華    民    國   100    年    9     月    29    日
                  刑事第十一庭  審判長法  官  李代昌
                                      法  官  鄭  瑋
                                      法  官  林正忠
以上正本證明與原本無異。
如不服本判決應於收受本判決後10日內向本院提出上訴書狀，並
應敘述具體理由，如未敘述上訴理由者，應於上訴期間屆滿後20
日內補提理由書狀於本院（均須按他造當事人之人數附繕本）「
切勿逕送上級法院」。
中    華    民    國   100    年    9     月    29    日
                                      書記官  呂姿儀